【裁判字號】    97,訴,216
【裁判日期】    970909
【裁判案由】    清償債務
【裁判全文】
臺灣臺中地方法院民事判決  97年度訴字第216號
  原      告  辛○○
  訴訟代理人  劉進堂律師
  被      告  子○○
              戊  ○
              癸○○
  上  一  人
  訴訟代理人  甲○○
  被      告  庚○○
  上  一  人
  訴訟代理人  壬○○○
  被      告  己○○
              丙○○
              丁○○
  兼上二人
  法定代理人  丑○○
上當事人間請求清償債務事件，經本院於民國97年8月12日言詞
辯論終結，判決如下：
    主    文
被告子○○、戊○、癸○○應分別給付原告新臺幣肆拾柒萬肆仟
玖佰貳拾捌元；被告庚○○、己○○應分別給付原告新臺幣伍拾
柒萬零肆佰捌拾元；被告丙○○、丁○○、丑○○應連帶給付原
告新臺幣伍拾柒萬零肆佰捌拾元，及均自民國九十六年十一月二
十八日起至清償日止，按年息百分之五計算之利息。
原告其餘之訴駁回。
訴訟費用由被告負擔百分之九十六，餘由原告負擔。
本判決第一項及被告應負擔訴訟費用部分，於原告以新臺幣壹拾
伍萬玖仟元或等值定存單分別為被告子○○、戊○、癸○○供擔
保；以新臺幣壹拾玖萬壹仟元或等值定存單分別為被告庚○○、
己○○及被告丙○○、丁○○、丑○○供擔保後，得假執行。但
被告子○○、戊○、癸○○分別以新臺幣肆拾柒萬肆仟玖佰貳拾
捌元；被告庚○○、己○○分別以新臺幣伍拾柒萬零肆佰捌拾元
；被告丙○○、丁○○、丑○○共同以新臺幣伍拾柒萬零肆佰捌
拾元各為原告預供擔保後，得免為假執行。
原告其餘假執行之聲請駁回。
    事實及理由
甲、程序方面：
一、本件被告己○○經合法通知，未於最後言詞辯論期日到場，
    核無民事訴訟法第386條各款所列情形，爰依原告之聲請，
    由其一造辯論而為判決。
二、訴狀送達後，原告不得將原訴變更或追加。但請求之基礎事
    實同一、擴張或減縮應受判決事項之聲明者，不在此限。民
    事訴訟法第255條第1項第2款、第3款分別定有明文。本件原
    告提起本訴原聲明請求：「被告子○○、戊○、癸○○、庚○○、己○○應各給付原告新臺幣（下同）564,395元；被
    告丙○○、丁○○、丑○○應連帶給付原告564,395元，並
    均自民國96年11月28日起至清償日止，按年息5%計算之利息
    予原告。」，嗣於97年3月28日言詞辯論期日當庭變更聲明
    ：「被告子○○、戊○、癸○○應各給付原告493,845元。
    被告庚○○、己○○應各自給付589,822元。被告丙○○、
    丁○○、丑○○應連帶給付原告589,822元。上揭被告均應
    自96年11月28日起至清償日止，按年息5%計算之利息予原告
    。」，依前開說明，應予准許。
乙、實體方面：
壹、原告方面：
  (一)原告起訴主張：
    1.原告與被告等皆為訴外人林汝榮之繼承人，伊於91年8月2
      4日去世，兩造皆未聲明拋棄繼承或為限定繼承。查被繼
      承人於生前以伊所有坐落台中縣烏日鄉○○段519、540、
      541、368地號等4筆土地，向台中縣烏日鄉農會抵押借款
      ，伊去世後該土地由兩造所共同繼承，經分割後原告分得
      如上開所示之土地，占權利範圍48分之9。後由原告之債
      權人即訴外人辛慧敏聲請拍賣原告所有上開繼承之土地，
      其中519、540、541地號土地之第一順位抵押權人為台中
      縣烏日鄉農會，而該4筆土地拍賣所得共4,590,000元。其
      中519、540、541地號土地賣得4,01 0,000元，扣除執行
      費59,235元後，餘款分配用以償還被繼承人積欠烏日鄉農
      會之債務。
    2.按民法第1148條前段、第1153條、第273條、第280條前段
      、第281條第1項，原告依消費借貸連帶債務人間之法律關
      係有所請求，即本件當事人間就被繼承人財產之繼承非按
      民法第1144條第1項第1款之規定加以平均，非民法第280
      條前段及民法第1153條規定平均之情形，應屬法律另有規
      定或契約另有訂定外之情形，即須就連帶債務中連帶債務
      人間分擔比例另行計算之，故原告非以繼承之法律關係為
      請求，而係以連帶債務請求被告分擔，至於分擔比例則以
      繼承之比例來計算。查兩造既未拋棄繼承，依法應對於被
      繼承人林汝榮於台中縣烏日鄉農會之抵押債務負連帶責任
      ，原告已因強制執行而使被繼承人於台中縣烏日鄉農會6,
      700,000元之抵押債務及相關稅務，共受償3,950,765 元
      ，原告自得向其餘繼承人即被告等人請求按其應繼分比例
      負擔，按繼承人共8人（除本件兩造當事人外，尚包括訴
      外人辛慧敏），即每一應繼分應負擔493,845元。又繼承
      人林勝棟於繼承林汝榮後兩個月又死亡，林勝棟之繼承人
      即被告丙○○、丁○○、丑○○等並未拋棄繼承，故被告
      丙○○、丁○○、丑○○應繼承林勝棟自本案被繼承人林
      汝榮繼承而來之債務。
    3.查原告曾出面與被繼承人配偶即訴外人辛慧敏協議，關於
      伊原可繼承之不動產部分，由原告分得一半，被告己○○
      、庚○○及另一繼承人林勝棟（其應繼分由被告丙○○、
      丁○○、丑○○繼承）共分另一半，即1人各得6分之1。
      按伊應得不動產8分之1之應繼分，經協議後，原告取得8
      分之1應繼分之6分之3，即48分之3，被告己○○、庚○○
      各取得48分之1，被告丙○○、丁○○、丑○○共同取得
      48分之1，而原告應給付伊200萬元，取得伊之同意方得以
      順利分割遺產。上述強制執行事件就辛慧敏部分所清償之
      債務575,864元，即係依前開協議所生之債務，故應由原
      告與上列被告，依上列比例負擔，故原告應負擔287,932
      元，被告己○○、庚○○各負擔95,977元，被告丙○○、
      丁○○、丑○○連帶負擔95,977元。
    4.本件依民法第281條規定併請求自免責之日即分配期日96
      年11月28日起，按年息5%計算之利息。
  (二)關於被告抗辯之陳述：
    1.被告癸○○抗辯「清償債務事件之金額是由辛○○與林汝
      榮前去農會借貸，其連帶保證人是辛○○，其款項也由辛○○個人拿去使用」云云。按抵押借款皆需連帶保證人，
      此係一般之常識，然非謂擔任連帶保證人所擔保之抵押款
      項皆由其所得，兩者之間不生因果關係。由被告癸○○所
      提示之農會借款申請書以觀，原告僅擔任林汝榮剩餘600
      多萬債務中200萬元債務之連帶保證人，與本件系爭近400
      萬元之訴訟標的金額3,251,007元有別。其空言該訴訟標
      的金額之款項由原告個人拿去使用，卻未提出任何之證據
      以實其說，自不可採。退步言，若原告所擔保之200萬元
      由原告所得，亦僅屬於被繼承人生前贈與行為，由贈與所
      負擔之債務，亦係被繼承人林汝榮之債務之一，與受贈人
      無關，自在概括繼承之範圍內甚明。
    2.又被告癸○○謂訴外人辛慧敏之遺產繼承權利由原告1人
      獨得云云，並不實在。蓋本件繼承係在原告出面與被繼承
      人配偶辛慧敏協議，給付伊200萬元取得伊之同意方得以
      順利分割遺產。至於伊原可繼承之不動產，經協議後，由
      原告分得一半，即6分之3，己○○、庚○○、林勝棟（即
      被告丙○○、丁○○、丑○○）3人共同分得餘下之一半
      ，即1人各得6分之1。因此與伊協議之200萬元債務，亦應
      由原告負擔6分之3，庚○○、己○○、林勝棟等3人各負
      擔6分之1，承上，訴外人辛慧敏之應繼分，並非由原告1
      人所獨得，被告癸○○所述顯與事實不符。且關於協議書
      所負之債務部份，原告並未要求被告癸○○、子○○、戊○負擔，併此敘明。
    3.本件被繼承人遺產之分割係由兩造合意於代書處為之，並
      簽立遺產分割協議書，其中並未侵害到其他繼承人之特留
      分，亦即該遺產分割協議書完全係有效成立，故繼承並未
      違法。至於原告於96年10月如何處分其自被繼承人所繼承
      之土地，係原告所有權之行使，要與本案無涉，被告癸○○抗辯原告所出賣之土地癸○○等3人未繼承云云，顯屬
      無稽，自不可採。
    4.被告癸○○已在民事答辯狀4.中間接承認被繼承人生前生
      活所需或醫療費用係由原告1人所支出，僅係因被告癸○○認為原告繼承之財產為其他繼承人2倍以上，而認為訴
      訟標的金額應由原告負擔，惟原告繼承之財產並未在其他
      繼承人2倍以上，按享受權利，亦應負擔義務，本件被告
      等既已享受權利，亦應負擔義務。
    5.被告等指稱被繼承人生前向台中縣烏日鄉農會借款200萬
      元匯入原告於農會之活期儲蓄存款帳戶11319-9號內，以
      資抗辯此200萬元為原告所私用，伊等可主張抵銷本件之
      債務等語云云，並不實在，理由如下：
      (1)被告等應負舉證責任證明該法律基礎及法律關係確實存
        在，而非空言主張抵銷。且被告等主張抵銷抗辯之法律
        上主張為繼承財產之清算，其訴之法律關係顯與本件清
        償債務不同，屬另一訴訟所為，故不得於本件訴訟中主
        張抵銷。
      (2)原告由被繼承人處所得之系爭200萬元屬民法第1179 條
        第1項但書之特種贈與，不得歸扣，理由如下：
        依民法第1173條第1項及最高法院27年上字第3271號
          判例觀之，僅有結婚、分居或營業等事由為贈與之原
          因方適用歸扣，其他事由則應適用民法第1173條第1
          項但書之規定而不得歸扣。
        本件200萬元係於91年3月15日贈與，而原告係於69年
          11月間結婚，且亦未於91年間有分居或營業之事由，
          原告受贈200萬元顯非結婚、分居或營業等原因，自
          不得適用民法第1173條之本文規定。
        況縱得歸扣，係遺產重新分配之問題，與本件清償債
          務無關。
      (3)於被繼承人去世前之十餘年僅有原告關心被繼承人之生
        活，雖伊有多筆土地、房產，惟伊並無多少現金，從而
        ，當伊缺錢時係由原告給予伊生活費，身體病痛不舒服
        時亦由原告帶伊去看醫生，亦常帶伊北上就醫，且原告
        出國、被仙人跳亦是原告出面處理，由於原告之付出被
        繼承人感念，伊遂以伊之名義為借款人並以原告為保證
        人，於91年3月15日向烏日鄉農會借款200萬元贈與原告
        ，惟原告擔心被繼承人無現金可用，遂又於同日將200
        萬元中之10萬元轉至被繼承人之戶頭供伊花用，故該
        200萬元時有另原告特別受益之意思。
    6.事實未如被告癸○○所言，原告係私下與訴外人辛慧敏訂
      約，惟土地亦有分予其他男性繼承人，當初在代書辦理登
      記時原告有將協議書拿出來，大家均無意見，亦均依合約
      辦理登記，如今反過來否認，並不合理。
    7.被告所言空口無憑，事情均由原告在處理，當初代書催促
      我們要趕快辦理遺產以免受罰。被告現在拿到權狀，為此
      問題訴外人辛慧敏要告原告，原告請被告處理，但被告均
      置之不理，也因此土地遭拍賣而產生此訴訟。原告之持分
      均已被拍賣，被告對本件來龍去脈均不知情，被告等人所
      言不實在。
  (三)並聲明：
    1.被告子○○、戊○、癸○○應各給付原告493,845元；被
      告庚○○、己○○應各自給付589,822元；被告丙○○、
      丁○○、丑○○應連帶給付原告589,822元，及均自96年
      11月28日起至清償日止，按年息5%計算之利息予原告。
    2.訴訟費用由被告等負擔。
    3.原告願提供現金或等值定存單為擔保，請准宣告准予假執
      行。
貳、被告方面：
    1.按原告辛○○所求清償債務事件，訴訟標的金額3,950,76
      5元與繼承人癸○○、子○○、戊○等無關係，因本案原
      告辛○○所示清償債務事件金額，是由辛○○與林汝榮前
      去農會借貸，其連帶保證人是辛○○，借貸款項也由辛○○個人拿去使用，被告癸○○、子○○、戊○雖未拋棄繼
      承，或限定繼承，但基於法理情，權責相對及公平正義原
      則，其債務應由原告負責。
    2.原告之債權人即訴外人辛慧敏聲請拍賣原告土地，是因由
      原告與伊協商200萬元予伊，其遺產繼承權利由原告1人獨
      自繼承，其土地價值已超過其所求償之金額（原告出賣因
      繼承所得之位於烏日鄉○○路與中山路口土地，價格為50
      0萬元。惟被告庚○○之訴訟代理人稱該筆土地係被繼承
      人生前所處分之財產，非因繼承所得之遺產）。因原告不
      履行契約，方致其土地被拍賣，其不履行契約債務責任應
      由原告負責。
    3.原告所主張訴訟標的金額3,950,765元，若用在被繼承人
      林汝榮生前生活所需，或醫療費用，其金額應由其子女全
      部負擔，但原告所繼承之財產價值為其他繼承人2 倍以上
      ，且為個人所私用，被告癸○○、子○○、戊○等所繼承
      之遺產，僅是其應繼分，並非平均共同繼承，故此訴訟標
      的金額應由原告所負擔，與被告癸○○、子○○、戊○等
      3人無關。
    4.關於原告與訴外人辛慧敏簽署協議書部分，並未經過其他
      繼承人同意。
      (1)查原告與所有被告於被繼承人過世服喪期間，即協議付
        予訴外人辛慧敏美金1萬元（折合新台幣35萬元）作為
        撫慰金，伊亦同意拋棄繼承權，各繼承人均無異議，且
        先付5萬元於伊作為往返兩岸之費用。
      (2)未料，辦理繼承登記期間，原告擅自與訴外人辛慧敏至
        法院公證，允諾私下付伊200萬元，並以伊讓渡應繼分
        為交換條件（法有明文，大陸配偶不得繼承不動產）。
        原告據此讓渡書為要脅，遺產由7份硬分成8份（兄弟姊
        妹4男3女共7人，加上伊則為8人）。
      (3)原告欲強占訴外人辛慧敏8分之1，否則不配合辦理繼承
        登記，眾被告為求順利完成繼承登記（因已被稅捐單位
        罰鍰多次），不得不委曲求全，含淚讓出8分之1的一半
        予原告，其他3兄弟僅分得另外一半。繼承登記完成後
        ，原告已強行取得最多遺產，卻未依約給付訴外人辛慧
        敏200萬元，伊狀告法院，原告敗訴，其持分遭法院拍
        賣，拍賣價款償還原告先前向烏日農會（第一順位抵押
        權人）之借款後，已無剩餘。原告處心積慮、巧取豪奪
        所繼承不義之財，卻因自作孽而遭法院拍賣，今不甘損
        失，而提起本訴訟，將所有被告拖下水，意欲移轉其自
        身債務等語。
    5.當初借款人為被繼承人即訴外人林汝榮，且系爭土地有做
      抵押，伊死後本來是要法拍，後來由被告子○○負責擔任
      借款人，其於繼承人擔任連帶保證人後，方換借據而成立
      新的借貸關係，而被告癸○○之部分係由其親簽無疑。
    6.本件債務係原告與烏日鄉農會間之私人借貸，非被繼承人
      之債務，且原告所繼承之財產高於其他繼承人，原告雖有
      說明係被繼承人生前贈與，惟原告無法提出贈與證明，本
      件被告癸○○、庚○○、丙○○、丁○○、丑○○未與訴
      外人辛慧敏訂立契約，亦未與烏日鄉農會借貸。
    7.被繼承人之部分原告有拿出來繳交遺產稅，剛開始大家均
      有與訴外人辛慧敏協調過，由提及要給伊45萬元以內，惟
      因伊未找到被告庚○○，故與原告協調，而原告未經其餘
      繼承人之同意即私下與伊達成協議另其餘繼承人感到生氣
      。且被繼承人勞保費及喪葬費給付均由原告領走。
    8.訴外人辛慧敏合約上雖約定200萬元，惟伊實際上僅收到
      70萬元，其餘均由原告拿走，被告子○○曉得後相當生氣
      ，故原告所提出之請求無法接受。
    9.原告一開始即不願繳交利息，均是由被告子○○繳交，原
      告因未履行契約系爭土地方會遭法拍，原告竟將責任均推
      給被告，且有許多事係被告等人幫原告處理，原告竟私下
      與他人訂約，債務卻要被告等人分擔，實不合理。
    並聲明：
    1.駁回原告之訴及假執行之聲請。
    2.如受不利判決，願供擔保請准宣告免為假執行。
參、得心證之理由：
一、本件原告主張之事實，已據其提出與所述相符之林汝榮除戶
    戶籍謄本1份、繼承系統表1份、土地登記謄本4份、台灣台
    中地方法院民事執行處通知影本2份、分配表、遺產分割協
    議書、借據、借款申請書、民事答辯狀、支票影本及退票理
    由單、本院91年度易字第471號刑事判決、原告帳戶存摺封
    面及第1頁等影本各1份、和解書影本2份為證，並據本院依
    職權調取本院92年聲繼字第15號辛慧敏聲明繼承卷、本院95
    年度執全助字第第606號假扣押保全程序卷及本院96執字第
    37002號履行協議民事執行全卷查閱屬實，即原告聲請傳喚
    之證人乙○○復於97年5月27日本院言詞辯論期日到庭結證
    稱：「（法官問：提示遺產分割協議書及繼承授權暨協議書
    ，是你所製作的？）證人答：本件繼承是由兩造委託我辦理
    的，遺產分割協議書是大家同意後製作的。繼承授權暨協議
    書不是我辦理的，是他們自行拿去法院公證後，原告本人拿
    來給我看的。（原告訴訟代理人：遺產分割協議書上368地
    號土地繼承人取得持分之記載情形為何？《提示遺產分割協
    議書》）證人答：他們都有協議好，取得共識後才記載，如
    果繼承人都有協議好取得持分是可以不一樣的，只要大家有
    共識。至於繼承授權暨協議書我有看過，是原告本人拿給我
    看的，他說有去法院辦理公證。（法官問：是否知道另有繼
    承人辛慧敏？其應繼分如何登記？）證人答：知道。辛慧敏
    是大陸人沒有辦法登記不動產，所以有關不動產的那份由原
    告去找辛慧敏協議，至於協議內容我不清楚。而有關辛慧敏
    應分得之不動產部分後來是由原告與其他兄弟來登記，至於
    各人登記多少持分是他們大家協議好之後才登記的。我知道
    辛慧敏部分是協議給現金，是由原告去和辛慧敏協議的，其
    他兄弟姊妹也都知道這件事，但他們有無同意或委任原告去
    和辛慧敏協議我就不知道。（被告己○○：就有關與辛慧敏
    協議部分除了368地號外是否還包括其他不動產？）證人答
    ：是的，是包括全部的不動產。」等語甚詳，是依本院調查
    之結果，堪認原告主張屬實。
二、至被告雖以前揭情詞為辯，並據渠等提出借款申請書、繼承
    授權暨協議書及證明書、地籍圖、原告向烏日鄉農會借款申
    請書、轉入其私人帳戶之傳票及烏日鄉農會函、原告與訴外
    人辛慧敏私自訂立之契約書及授權協議書、烏日鄉農會放款
    往來明細表、原告等人借貸之借款申請書、烏日鄉農會函：
    當日轉入給原告之烏日鄉之農會帳戶、被告癸○○法定代理
    人甲○○被選拔為孝行楷模之表揚狀及合照、明輝汽車修配
    場之契約書及租金支票、被告癸○○請張慶達律師處理之和
    解書、原告多得財產之為製圖及照片等影本各1份附卷為憑
    ，然此為原告所否認。查被告雖抗辯稱清償債務事件之金額
    是由辛○○與林汝榮前去農會借貸，其連帶保證人是辛○○
    ，其款項也由辛○○個人拿去使用云云。惟按抵押借款皆需
    連帶保證人，此係一般之常識，然非謂擔任連帶保證人所擔
    保之抵押款項皆由其所得，兩者之間並無因果關係。況由卷
    附被告所提出之農會借款申請書以觀，原告亦僅擔任林汝榮
    剩餘600多萬債務中200萬元債務之連帶保證人，而經本院依
    被告質疑之91年3月15日向台中縣烏日鄉農會借款200萬元部
    分，向台中縣烏日鄉農會函詢結果，依該農會函覆本院謂以
    ：91年3月15日借款人林汝榮申貸200萬元，係撥入林汝榮本
    人之帳戶等情，可知該筆借款於撥入林汝榮帳戶時起，即為
    林汝榮所有，林汝榮既為借款人，其死亡後該筆借款即屬兩
    造繼承之債務，至該筆200萬元縱於借款當日由林汝榮帳戶
    轉入原告帳戶，亦僅屬於被繼承人生前就其財產之自由處分
    行為，此與繼承人由繼承所負擔之債務無關，則林汝榮該筆
    200萬元借款債務自在概括繼承之範圍內甚明，是被告執此
    抗辯，應無可採，其所為抵銷抗辯，亦屬無據。次查被告雖
    執前詞抗辯：關於原告與訴外人辛慧敏簽署協議書部分，並
    未經過其他繼承人同意云云。然查證人乙○○於前開期日業
    已到庭結證稱：「（法官問：提示遺產分割協議書及繼承授
    權暨協議書，是你所製作的？）證人答：本件繼承是由兩造
    委託我辦理的，遺產分割協議書是大家同意後製作的。繼承
    授權暨協議書不是我辦理的，是他們自行拿去法院公證後，
    原告本人拿來給我看的。（法官問：是否知道另有繼承人辛
    慧敏？其應繼分如何登記？）證人答：知道。辛慧敏是大陸
    人沒有辦法登記不動產，所以有關不動產的那份由原告去找
    辛慧敏協議，至於協議內容我不清楚。而有關辛慧敏應分得
    之不動產部分後來是由原告與其他兄弟來登記，至於各人登
    記多少持分是他們大家協議好之後才登記的。我知道辛慧敏
    部分是協議給現金，是由原告去和辛慧敏協議的，其他兄弟
    姊妹也都知道這件事，但他們有無同意或委任原告去和辛慧
    敏協議我就不知道。」等語甚詳，可見本件被繼承人遺產之
    分割係由兩造合意於代書即證人乙○○處為之，並簽立遺產
    分割協議書，而觀諸卷附遺產分割協議書所載，可知關於辛
    慧敏應得不動產8分之1之應繼分，經協議後，由原告取得8
    分之1應繼分之6分之3，即48分之3，被告己○○、庚○○各
    取得48分之1，被告丙○○、丁○○、丑○○共同取得48分
    之1，是依經驗法則，被告如未同意原告與辛慧敏簽署上開
    卷附繼承授權暨協議書，兩造如何能合意簽立遺產分割協議
    書，又被告己○○、庚○○及被告丙○○、丁○○、丑○○
    如何能取得辛慧敏應得不動產8分之1之應繼分，足見證人乙○○證稱：有關辛慧敏應分得之不動產部分後來是由原告與
    其他兄弟來登記，至於各人登記多少持分是他們大家協議好
    之後才登記的，其知道辛慧敏部分是協議給現金，是由原告
    去和辛慧敏協議的，其他兄弟姊妹也都知道這件事等語，應
    堪採信為真實，依上，關於原告與辛慧敏簽署繼承授權暨協
    議書部分，應已經過其他繼承人同意，始符經驗法則，則被
    告猶執前詞抗辯，洵無足採。
三、按「連帶債務人相互間，除法律另有規定或契約另有訂定外
    ，應平均分擔義務。但因債務人中之一人應單獨負責之事由
    所致之損害及支付之費用，由該債務人負擔。」、「連帶債
    務人中之一人，因清償、代物清償、提存、抵銷或混同，致
    他債務人同免責任者，得向他債務人請求償還各自分擔之部
    分，並自免責時起之利息。前項情形，求償權人於求償範圍
    內，承受債權人之權利。但不得有害於債權人之利益。」、
    「配偶有相互繼承遺產之權，其應繼分，依左列各款定之：
    一、與第一千一百三十八條所定第一順序之繼承人同為繼承
    時，其應繼分與他繼承人平均。」、「繼承人對於被繼承人
    之債務，負連帶責任。繼承人相互間對於被繼承人之債務，
    除法律另有規定或另有約定外，按其應繼分比例負擔之。」
    ，民法第280條、第281條、第1144條第1款、第1153條第1項
    、第3項分別定有明文。經查兩造及訴外人辛慧敏均為被繼
    承人林汝榮之繼承人，依上開規定，渠等就林汝榮生前積欠
    台中縣烏日鄉農會之借款債務應負連帶清償責任，又原告乃
    本件繼承連帶債務人中之1人，其因遭辛慧敏聲請拍賣系爭
    坐落台中縣烏日鄉○○段519、540、541、368地號等4筆土
    地，而由台中縣烏日鄉農會以其中519、540、541地號土地
    之第一順位抵押權人地位參與分配，受清償3,799,421元乙
    節，亦經本院依職權調取本院96執字第37002號履行協議民
    事執行全卷查閱屬實，有分配表附卷可稽，就此清償部分，
    致他債務人即被告同免清償責任，原告自得按渠等應繼分比
    例，向被告請求償還各自分擔之部分，並自免責時起之利息
    。按林汝榮之繼承人共8人（除本件兩造當事人外，尚包括
    訴外人辛慧敏），又台中縣烏日鄉農會以其中519、540、54
    1地號土地之第一順位抵押權人地位參與分配，受清償3,799
    ,421 元（蓋519、540、541地號土地賣得4,01 0,000元，扣
    除執行費59,235元及土地增值稅146,969元、地價稅4,375元
    後，餘3,799,421元），即每一應繼分應負擔474,928元。又
    繼承人林勝棟於繼承林汝榮後兩個月又死亡，林勝棟之繼承
    人即被告丙○○、丁○○、丑○○等並未拋棄繼承，故被告
    丙○○、丁○○、丑○○應連帶負擔林勝棟自本案被繼承人
    林汝榮繼承而來之債務474,928元。是原告此部分之請求，
    於474,928元之範圍內，為由理由，其逾此範圍之請求，即
    屬無據。又依卷附本院96執字第37002號履行協議民事執行
    分配表所載，其中辛慧敏部分所受清償之債務為573,313 元
    ，再參諸卷附繼承授權暨協議書及遺產分割協議書所載，可
    知關於辛慧敏原可繼承之不動產部分，業已約定由原告分得
    一半，被告己○○、庚○○及另一繼承人林勝棟（其應繼分
    由被告丙○○、丁○○、丑○○繼承）共分另一半，即1 人
    各得6分之1。亦即辛慧敏應得不動產8分之1之應繼分，經協
    議後，原告取得8分之1應繼分之6分之3，即48分之3，被告
    己○○、庚○○各取得48分之1，被告丙○○、丁○○、丑
    ○○共同取得48分之1，則依前開協議所生之債務200萬元，
    即應由原告與上列被告，依上列比例負擔，查辛慧敏依上述
    強制執行事件所受清償之金額為573,313元（蓋368地號土地
    賣得580,000元，扣除執行費2114、2022元及台中縣稅捐稽
    徵處大屯分處稅捐2551元後，餘573,313元），即係依前開
    協議所生之債務，故應由原告與上列，是依上列比例計算，
    原告應負擔286,6 57元，被告己○○、庚○○各負擔95,552
    元，被告丙○○、丁○○、丑○○連帶負擔95,552元。是原
    告此部分之請求，於上開金額之範圍內，為由理由，其逾此
    範圍之請求，即屬無據。
肆、綜上，原告本件所請於被告子○○、戊○、癸○○應分別給
    付原告474,928元；被告庚○○、己○○應分別給付原告570
    ,480 元；被告丙○○、丁○○、丑○○應連帶給付原告570
    ,480 元之範圍內，洵屬正當，應予准許，其餘逾此範圍之
    請求，則非有據，應予駁回。又原告併請求自免責之日即分
    配期日96年11月28日起至清償日止，按法定利率年息百分之
    5計算之遲延利息，核無不合，併予准許，爰為判決如主文
    所示。
伍、本件為判決之基礎已臻明確，兩造其餘之陳述及所提其他證
    據，經本院斟酌後，認為均於判決之結果無影響，亦與本案
    之爭點無涉，爰不予逐一論述，併此敘明。又兩造陳明願供
    擔保，聲請宣告假執行及免為假執行，就原告勝訴部分經核
    均合於法律規定，爰分別酌定相當之擔保金額宣告之。至原
    告其餘假執行之聲請，因訴之駁回而失所依據，不予准許。
陸、訴訟費用負擔之依據：民事訴訟法第79條、第85條第1項前
    段。
中    華    民    國    97    年    9    月    9    日
                  民事第四庭    法  官  呂明坤
正本係照原本作成。
如對本判決上訴，須於判決送達後20日內向本院提出上訴狀。
中    華    民    國    97    年    9    月    9    日
                                書記官


司法院資訊處製作；財團法人民間司法改革基金會備份。
